臺灣高等法院刑事判決　　　　　　　　 96年度上訴字第951號
上　訴　人　臺灣板橋地方法院檢察署檢察官
被　　　告　甲○○
　　　　　　　　　　現於臺灣臺北看守所
指定辯護人　法律扶助律師：李初東律師
上列上訴人因被告毒品危害防制條例案件，不服臺灣板橋地方法
院95年度訴字第3003號，中華民國96年1 月30日第一審判決（起
訴案號：臺灣板橋地方法院檢察署95年度偵字第19651 號），提
起上訴，本院判決如下：
    主  文
上訴駁回。
    事  實
一、甲○○明知安非他命係毒品危害防制條例第二條第二項第二
    款所規定之第二級毒品，不得非法持有、施用；亦知張德政
    有施用第二級毒品安非他命惡習，依賴其代為購買第二級毒
    品安非他命以供施用。竟基於幫助張德政施用第二級毒品之
    犯意，於民國（下同）九十五年六月間某日，由其在臺北縣
    板橋市後火車站附近收受張德政所交付之購買毒品之現金新
    臺幣（下同）一萬元後，於不詳時間，在臺北縣樹林市鎮○
    街媽祖廟前，向綽號「番仔」（真實姓名、年籍不詳）之成
    年男子購買二公克之安非他命，攜回交付張德政，以此方式
    幫助張德政非法施用第二級毒品，張德政則從中拿取可供一
    次施用之安非他命贈予甲○○施用。
    復於九十五年八月十四日某時，刑法於九十五年七月一日廢
    除連續犯規定之後，又另行起意，因允諾張德政代之購買價
    值一萬二千元、重約四公克之甲基安非他命以供施用；旋以
    張德政適於同日下午五時三十分許，在臺北縣淡水鎮八里堆
    五－六號四樓房間施用第二級毒品為警查獲，嗣經警策動，
    乃由張德政以電話約甲○○將代購毒品攜至臺北縣新莊市○
    ○街一九二號。甲○○不知事係警員策動，因而快馬加鞭，
    旋即前往臺北縣樹林市鎮○街媽祖廟前，向綽號「番仔」之
    成年男子購得第二級毒品甲基安非他命一包（毛重零點六六
    公克）及不具毒品成分之結晶體三包，而於同日晚間十一時
    十五分許，將代購之上開甲基安非他命及不具毒品成分之結
    晶體持有而攜往約定之臺北縣新莊市○○街一九二號，欲交
    付張德政之際，當場為警查獲，并經警扣得上開甲基安非他
    命一包（毛重零點六六公克；驗餘淨重零點四零公克）、不
    具毒品成分之結晶體三包（起訴書誤載為安非他命），及甲
    ○○與張德政聯絡代購上開毒品時所用之摩托羅拉Ｖ一七一
    型手機（含0000000000號門號卡一枚）一支。
二、案經臺北縣政府警察局蘆洲分局報請臺灣板橋地方法院檢察
    署檢察官偵查起訴。
    理  由
一、經查上開事實迭據被告與張德政供、陳甚詳，核其等說詞一
    致，且張德政確有施用第二級毒品安非他命之犯行，並於九
    十五年十一月四日起至同年十二月十五日在臺灣臺北看守所
    附設勒戒所執行觀察、勒戒等情，此有本院在監在押全國紀
    錄表一紙在卷，是以被告與張德政之供、陳，均堪採信；并
    有被告與張德政供聯絡用之摩托羅拉Ｖ一七一型手機（含0
    000000000號門號卡壹枚）、張德政於九十五年八
    月十四日以其所有之0000000000號行動電話撥打
    被告所有之0000000000號行動電話之手機螢幕畫
    面翻拍照片十幀在卷，及被告代購之白色結晶體一包（毛重
    零點六六公克），可資佐證；而上開白色結晶體一包，經送
    請臺灣檢驗科技股份有限公司及行政院衛生署管制藥品管理
    局鑑定結果，確為第二級毒品甲基安非他命（毛重零點六六
    公克）無訛，此分別有臺灣檢驗科技股份有限公司濫用藥物
    檢驗報告（檢體編號000000000－0）、行政院衛
    生署管制藥品管理局管檢字第０九五００一四三０八號鑑定
    書各一份在卷可憑；又上開扣案甲基安非他命驗餘後之重量
    ，亦經證人即查獲之警員朱添福於原審審理中當庭以磅秤秤
    得其淨重為零點四零公克，此有原審筆錄可稽。故而，被告
    上開犯行，堪予認定。
    核被告九十五年八月十四日所為，其固係接受張德政委託代
    其購買甲基安非他命後，然其未能將上開甲基安非他命交予
    張德政，已如前述，所為幫助施用第二級毒品之犯罪尚未完
    成，自僅能以未遂論，但因毒品危害防制條例第十條第二項
    之施用第二級毒品罪並不處罰未遂犯，則被告此部份行為僅
    該當非法持有第二級毒品甲基安非他命之行為，核係犯毒品
    危害防制條例第十一條第二項之持有第二級毒品罪。又其行
    為係在刑法於九十五年七月一日廢除連續犯規定之後，自應
    認係另行起意之犯罪，與前述幫助施用罪論以數罪俱發，分
    論併罰。
二、原審判決為如前述之論斷，就被告九十五年六月間某日所為
    ，先依幫助犯規定，按正犯之刑減輕之，次審酌被告一切犯
    罪情狀，處以有期徒刑七月，又扣案之摩托羅拉Ｖ一七一型
    手機（含0000000000號門號卡一枚）一支，係被
    告所有供本罪所用（聯絡代購毒品事宜）之物，依刑法第三
    十八條第一項第二款規定宣告沒收；就被告九十五年八月十
    四日所為，另論以持有第二級毒品罪處有期徒刑肆月，併依
    法宣告扣案甲基安非他命（驗餘淨重零點肆公克）沒收銷燬
    之，盛裝上開甲基安非他命之外包裝塑膠袋壹只沒收；
    復就前後兩罪定其應執行之刑為有期徒刑玖月，扣案甲基安
    非他命（驗餘淨重零點肆公克）沒收銷燬之，盛裝上開甲基
    安非他命之外包裝塑膠袋壹只、摩托羅拉Ｖ一七一型手機（
    含0000000000號門號卡壹枚）壹支均沒收。
    原判決因而變更公訴人起訴販賣第二級毒品罪之法條，所作
    之判決，核其認事用法，俱無違誤。
三、公訴人上訴意旨略以，證人張德政於警詢中證述其向被告購
    買安非他命2 次，第1次是95年1月中旬在板橋市○○路靠近
    大漢橋附近，第2次是95年6月中旬在板橋後火車站附近，以
    每包2公克約1萬元購得等語，核與被告於偵查、審判中供稱
    有以徵量之毒品作為所得等情，互核相符，足證被告有販賣
    毒品之犯行。證人張德政固於法院審理中翻異前詞，證稱亦
    與被告合買毒品云云，然據證人張德政於法院審理中所陳其
    於95年間認識被告後，僅知被告綽號及聯絡電話，其餘年籍
    資料並不知悉等語，又供稱其與被告合買毒品之方式係於合
    買前先交錢給被告，在約定特定地點取毒云云，證人張德政
    對被告之年籍資料所知既屬有限，又如何能信任被告再伊先
    交付萬元之金錢後會確實幫伊買得毒品，是其證述合買毒品
    之細節顯然有重大瑕疪，與常情不符，而無足採信，原審未
    予審酌，認事用法有所違誤云云。
    惟查：
   (1).按犯罪事實應依證據認定之，無證據不得推定其犯罪事實
      刑事訴訟法第一百五十四條第二項定有明文。又認定犯罪
      事實所憑之證據，雖不以直接證據為限，間接證據亦包括
      在內，然而無論直接或間接證據，其為訴訟上之證明，須
      於通常一般之人均不致有所懷疑，而得確信其為真實之程
      度者，始得據為有罪之認定，倘其證明尚未達到此一程度
      ，而有合理之懷疑存在時，事實審法院在心證上無從為有
      罪之確信，自應為無罪之判決（參見最高法院七十六年度
      台上字第四九八六號判例意旨）。
   (2).毒品危害防制條例第四條第二項之販賣第二級毒品罪，須
      以營利之意思販入或賣出者，始足構成。本件第二級毒品
      真正出售圖利之人係綽號「番仔」其人，已如前述，被告
      係為張德政施用之方便受託代為購買，並非真正出售毒品
      營利之人，若不能證明被告向「番仔」取得毒品之價格有
      低於張德政託付被告之價格之情形，或被告向「番仔」取
      得毒品之價格有低於被告向被告向收取之金錢之情形，被
      告雖從中經手毒品之授受，但欠缺從中營利，仍不足以構
      成販賣毒品罪。本件公訴人既不能舉證證明被告經手安非
      他命之授受行為間之價格與價差，被告營利之意圖不能證
      明，自不能遽論以販賣第二及毒品罪。
   (3).至於前項價差之犯罪構成要件，非一般常識，屬於法律之
      專業認知，非一般人皆可區別，尤其對張德政而言，不論
      被告有無從中圖利，其花錢購買之事實並無差異，故其在
      在警詢中固曾證述「其向被告購買安非他命」一節，尚難
      憑以認定其陳述之真意具有被告有從中圖利之意思。況被
      告若有從中圖利情形，張德政於被告取回毒品時何須在贈
      與毒品少許以供一次施用？
   (4).又張德政警詢供稱，其於九十五年一月中旬向被告「購買
      」安非他命云云，惟查被告自九十四年十月四日起至九十
      五年三月二十九日因另案羈押於臺灣臺北看守所，此有本
      院被告前案紀錄表在卷可稽，被告當時既因案羈押，何能
      分身在外賣安非他命予張德政？顯見張德政在警詢中籠統
      所謂被告「販賣」安非他命之詞，非無可疑。
   (5).張德政於原審審理中明白證述：伊與被告購買毒品就是請
      被告幫伊處理，被告拿回毒品後，分一點請被告吸食，另
      一種是二人合資購買，這兩種情形，伊沒有直接付錢向被
      告買毒品等語，亦可徵被告除與張德政合資購買毒品外，
      其係接受張德政之委託後始向「番仔」代為購買安非他命
      ，被告並非意圖營利事先販入安非他命隨時伺機販賣。
   (6).綜上，本件被告應不構成毒品危害防制條例第四條第二項
      之販賣第二級毒品罪，其受張德政委託代為購買第二級毒
      品安非他命之行為，俟張德政取得毒品後，始由張德政從
      中拿取可供一次施用之安非他命贈予被告施用，不具營利
      要件，不得遽以販賣罪相繩。
四、從而，公訴人之上訴，為無理由，應予駁回。
據上論斷，應依刑事訴訟法第368條，判決如主文。
本案經檢察官黃全祿到庭執行職務。
中　　華　　民　　國　　96　　年　　4 　　月　　27　　日
                　刑事第五庭　審判長法　官　吳　敦
                                　　法　官　張傳栗
                                　　法　官　陳祐治
以上正本證明與原本無異。
如不服本判決，應於收受送達後十日內向本院提出上訴書狀，其
未敘述上訴之理由者並得於提起上訴後十日內向本院補提理由書
（均須按他造當事人之人數附繕本）。
                                　　書記官　蔡慧娟
中　　華　　民　　國　　96　　年　　4 　　月　　27　　日
附錄：本案論罪科刑法條全文
毒品危害防制條例第10條
施用第一級毒品者，處 6 月以上 5 年以下有期徒刑。
施用第二級毒品者，處 3 年以下有期徒刑。
毒品危害防制條例第11條
持有第一級毒品者，處3 年以下有期徒刑、拘役或新臺幣5 萬元
以下罰金。
持有第二級毒品者，處2 年以下有期徒刑、拘役或新臺幣3 萬元
以下罰金。
持有專供製造或施用第一、二級毒品之器具者，處1 年以下有期
徒刑、拘役或新臺幣1 萬元以下罰金。
持有毒品達一定數量者，加重其刑至二分之一，其標準由行政院
定之。
